臺灣嘉義地方法院民事裁定　　　　　　　96年度聲繼字第18號
聲　請　人　丙○○
　　　　　　　　　　　　橋村民委員會新甸房小組
聲　請　人　乙○○
　　　　　　　　　　　　橋村民委員會新甸房小組
聲　請　人　丁○○
　　　　　　　　　　　　台路1.
上列三人
代　理　人　戊○○　　住臺北縣.
被繼承人　　甲○○　　住嘉義市.
　　　　　　　　　　　身分證統.
上列當事人聲明繼承被繼承人甲○○遺產事件，本院裁定如下：
　　主　  文
本件聲明繼承應予駁回。
聲明程序費用新台幣壹仟元由聲明人負擔。
　　理　　由
一、聲明意旨略以：被繼承人甲○○（男，民國○ 年○○月○○日生
    ，身分證統一編號：Ｚ000000000號）於93年11月26日死亡，
    聲明人三人為被繼承人之孫，依法聲明繼承被繼承人在台之
    遺產等語，並提出被繼承人戶籍謄本、繼承系統表、照片、
    書信、財團法人海峽交流基金會證明、親屬關係公證書、委
    託書等件為證。
二、查聲請人主張之前揭事實，固據其提出被繼承人戶籍謄本、
    繼承系統表、照片、書信、財團法人海峽交流基金會證明、
    親屬關係公證書、委託書等件為證。惟查，按在大陸地區製
    作之文書，經行政院設立或指定之機構或委託之人民團體驗
    證者，推定為真正，臺灣地區與大陸地區人民關係條例第7
    條固有明文規定，而該條所指「委託之人民團體」係指財團
    法人海峽交流基金會而言；惟條文中所謂推定為真正，係指
    形式上之真正而言，至該文書之內容是否足以證明某一待證
    事實存在，其真實性、適法性如何，仍需法院綜合一切事實
    證據予以判斷，並非該文書一經提出，法院即不須就其他應
    依職權調查之事項予以調查，此觀同條例施行細則第8 條之
    規定自明。本件聲請人主張之事實，雖據聲請人提出中華人
    民共和國雲南省玉溪市公證處 (2006) 玉證民字第1145號親
    屬關係公證書、法人海峽交流基金會證明、委託書各1 件為
    證。然依聲請人提出之前開親屬關係證明書所載，被繼承人
    之直系親屬、配偶、兄弟共有9 人，分別為被繼承人之父普
    元、被繼承人之母羅氏、被繼承人配偶楊秀英、被繼承人之
    子普雄興、被繼承人之孫丁○○、乙○○、丙○○、兄普保
    福、弟普保林，並未記載聲請人丁○○、乙○○、丙○○係
    何人之子女，則聲請人三人是否係被繼承人甲○○之孫，已
    有可疑。經本院依職權向行政院國軍退除役官兵輔導委員會
    嘉義榮民服務處函查被繼承人甲○○有無書面遺囑及遺物等
    相關資料，有嘉義營民服務處以96年12月11日嘉榮服字第
    0960005031號函所檢附之甲○○戶籍謄本、親屬關係表、大
    陸親友往來書信、訪視資料等附卷可按。從其檢附被繼承人
    甲○○與大陸往來書信影本中，聲請人丁○○於西元2002
    年1月9日寄給被繼承人之書信內容中記載「我爸爸的身體有
    一點不好」等語，查悉聲請人丁○○之父尚生存，然於上開
    親屬關係公證書中可知被繼承人之子普雄興已於西元1983年
    5 月16日死亡，因此聲請人丁○○之父顯非被繼承人之子普
    雄興，是前開親屬關係公證書所記載之被繼承人親屬關係尚
    難以證明聲請人與被繼承人之親屬關係，且明顯與事實不符
    ，真實性自有可疑；且於被繼承人之單身榮民親屬關係表中
    於其大陸地區親屬（含養親）欄中係記載：「無」，有嘉義
    榮民服務處單身榮民親屬關係表一份在卷可按，堪認甲○○
    在大陸應無子女或孫子等直系卑親屬之至親，否則應會據實
    向嘉義榮民服處之訪查人陳報，始符合常理。又嘉義榮民服
    務處訪查榮民資料冊於93年9月6日訪查紀錄記載：訪查人員
    高國華，甲○○躺在客廳躺椅上睡覺，心臟藥品已自聖馬爾
    定醫院取回，近日常頭昏，雙腳無力，大陸侄孫來台探親等
    語，有行政院國軍退除役官兵輔導委員會嘉義榮民服務處96
    年12月11日嘉榮服字第0960005031號函附之訪查榮民資料冊
    在卷可參。綜上各情，聲請人所提出之親屬關係公證書所記
    載之聲請人與被繼承人親屬關係，顯與事實不符，並與被繼
    承人留存在嘉義榮民服處之資料不符，自不可採為認定聲請
    人係被繼承人之事實。又聲請人提出之常住人口登記卡上亦
    未記載聲請人之父親係何人。另上開嘉義榮民服處留存之訪
    查報告及資料亦顯示，被繼承人於大陸並無親屬，縱有親屬
    亦係被繼承人之侄孫，而非其孫子甚明。
三、聲請人據以證明其與被繼承人親屬關係之公證書既與事實不
    符，且據被繼承人生前所填寫之單身榮民親屬關係表，大陸
    親屬 (含養親)係載：「無」，是聲請人並非被繼承人之孫
    甚明，即非民法第1138條所規定之繼承人，本件聲請自無理
    由，應予駁回。
四、依非訟事件法第21條第1項，裁定如主文。
中　　華　　民　　國　　96　　年　　12　　月　　20　　日
　　　　　　　　　　　家事法庭法　官　涂裕洪
以上正本係照原本作成。
如對本裁定抗告，須於裁定送達後10日之不變期間內，向本院提
抗告出狀，並繳納抗告費新臺幣1,000元。
中　　華　　民　　國　　96　　年　　12　　月　　20　　日
                              書記官　李靜華
